最高法院刑事判決　　　　　　　　　　　　　　　九十三年度台上字第二八五二號
　　上　訴　人　台灣高等法院台南分院檢察署檢察官
　　上　訴　人
　　即　被　告　乙○○
　　　　　　　　甲○○
　　　　　　　　　　　　（另案在台灣東成技能訓練所感訓中）
　　被　　　告　丙○○
右上訴人等因被告等殺人未遂等罪案件，不服台灣高等法院台南分院中華民國九十三
年二月二十四日第二審判決（九十二年度上訴字第一００八號，起訴案號：台灣台南
地方法院檢察署九十年度偵字第六五九一號，九十一年度偵字第七四九六、九六六九
、一０九二三號），提起上訴，本院判決如左：
    主  文
原判決關於乙○○、丙○○部分及甲○○殺人未遂與未經許可，持有手槍部分均撤銷
，發回台灣高等法院台南分院。
其他上訴駁回。
    理  由
一發回部分：
本件原判決認定上訴人即被告乙○○前於民國八十九年間，因違反槍砲彈藥刀械管制
條例及殺人未遂等案件，經原審法院於八十九年十一月二日判處有期徒刑五年六月，
不服判決提起上訴，由原審法院更審審理中，因對該案傳喚之證人余進益，懷疑與其
妻有染，心存芥蒂，又恐余進益在法院作證時所為證詞對其不利，竟於九十年六月五
日前數日，前往台南縣歸仁鄉○○○街四十七號六樓之六上訴人即被告甲○○家中，
與甲○○密商，於九十年六月五日下午，余進益前往原審法院作證步出法庭後，槍殺
余進益，乙○○並允諾在本件（指槍殺余進益）事成後，免除甲○○先前積欠新台幣
（下同）七十餘萬元之債務，經甲○○當場應允為乙○○下手槍殺余進益。九十年六
月五日即原審法院開庭日上午十時許，乙○○再前往上開甲○○住處，主動將其所持
有，未經向主管機關申請許可，具有殺傷力之義大利式貝瑞塔制式手槍一枝、子彈二
十三顆，交予甲○○，作為槍殺余進益之用，二人並謀議如何下手槍殺余進益等犯罪
行動細節。於同日下午，原審法院九十年度上訴字第八四號乙○○違反槍砲彈藥刀械
管制條例及殺人未遂等案件審理前，甲○○持前開槍彈，與綽號「阿文」年籍姓名不
詳之成年男子共騎機車，在原審法院大門西側守候待命，乙○○與余進益於下午三時
十三分許，先後步出該院大門，余進益旋即登上由楊振興所駕駛５Ｆ｜１９８２號自
小客車，經乙○○向甲○○示意余進益及其所乘坐汽車後，甲○○即持前開槍彈，乘
坐「阿文」所騎機車，尾隨余進益、黃清順搭乘由楊振興所駕駛自小客車，行至台南
市○區○○路一一七號附近時，因余進益所搭乘之自小客車停在該處等候紅燈，甲○
○囑「阿文」將機車騎至該自小客車車旁，甲○○遂取出乙○○所交付之前開手槍，
瞄準余進益所在位置即該車後座連續對其發射八發子彈，欲奪取余進益性命，並有七
顆子彈射中余進益，致余進益受有左側氣胸、右側血胸、右側近端尺骨骨折槍傷及左
側近端前臂槍傷尺骨骨折等傷害。同車黃清順、楊振興二人見狀緊急呼叫計程車將余
進益送往國立成功大學醫學院附設醫院急救，幸急救得宜，余進益未發生死亡結果。
甲○○槍殺余進益後，與綽號「阿文」男子乘隙逃逸，因余進益於原審法院出庭作證
後，旋即於光天化日下遭人槍殺，驚動警方，經警方調閱鄰近商家及原審法院所裝設
監視錄影器材所拍攝影像，以及訪查遭受槍傷之余進益及同車之黃清順、楊振興等人
，發現乙○○、甲○○等人涉有重嫌，積極佈線追查，乙○○始於同年六月八日十四
時許自行前往台南市警察局第二分局到案說明後，帶同員警前往台南縣歸仁鄉○○村
○○○街一二七巷五十七號前，起出其與甲○○在前揭案件發生後，共同藏置甲○○
作案用之前揭義大利貝瑞塔制式九二手槍一把、彈匣一個及子彈十五顆（案發後已試
射六顆）。甲○○又另行起意，基於意圖為自己不法所有之概括犯意，先於九十年十
月十二日上午，打行動電話向設在台南市○○路○段六一九巷十九號「精緻乳業公司
」負責人丁德源，藉詞逃亡期間亟需費用為由，欲向丁德源借款二百萬元不成，而據
其友人陳文魁交待，在關廟田園內藏放有巴西ＴＡＵＲＵＳ廠製造口徑９mm制式半自
動手槍一枝及子彈三十餘顆，竟意圖取出該批槍彈使用，未經申請主管機關許可，而
無故持有，並於九十年十月十五日九時許，持前開手槍一枝及子彈若干顆，前往「精
緻乳業公司」，向該公司鐵門連續射擊三顆子彈，予以恐嚇，致使丁德源因而心生畏
懼，遂於九十年十月二十五日，依照甲○○要求，將五十萬元託人交給甲○○本人。
甲○○又自九十年十月十七日十四時許起，至九十年十一月六日止，承前開恐嚇取財
之概括犯意，連續以行動電話或電話，對陳清輝所經營設在台南縣關廟鄉○○路○段
二三五號統好加油站員工恐嚇取財勒索五百萬元，並揚言：如不給付五百萬元，即要
讓陳清輝所經營之三家連鎖加油站無法營業，且要將陳清輝作掉，（五百萬元）放進
棺材內陪葬等語。致使陳清輝聞言心生畏懼而報警處理，此部分恐嚇取財，因而未能
得逞。甲○○另於九十一年六月二十一日零時許，因見其友人即被告丙○○身上受有
傷害，並據丙○○指稱：係遭張美月之夫王啟源唆使他人予以毆打造成等語，甲○○
聞言後，竟代抱不平，即與丙○○基於共同恐嚇安全犯意，於同日一時許，攜其所持
有前開巴西ＴＡＵＲＵＳ廠製造口徑９mm制式半自動手槍一枝及子彈若干顆，與丙○
○同往張美月住處開槍，丙○○明知該具有殺傷力之槍、彈，未經向主管機關申請許
可，不得持有，竟為意圖報復並恐嚇王啟源、張美月夫妻，遂與甲○○持上開具有殺
傷力之槍、彈，前往台南縣仁德鄉○○村○○○街三十九巷八十一號王啟源、張美月
住處，並由丙○○持槍朝當時並無人在場之樓下大門、窗戶玻璃等處連續射擊五顆子
彈，致生危害於安全，使當時正在同址樓上睡覺之王啟源、張美月等人因而心生畏懼
。嗣於九十一年十月十六日十七時許，經警持法院核發拘票前往台北縣蘆洲市○○路
二二二巷五十九號將甲○○拘提到案，並在同址五樓甲○○居住處起出巴西ＴＡＵＲ
ＵＳ廠製造口徑９mm制式半自動手槍一枝及子彈二十顆等情。因而撤銷第一審判決，
改判論處上訴人乙○○、甲○○共同殺人未遂罪刑；甲○○未經許可，持有手槍罪刑
；丙○○共同未經許可，持有手槍罪刑，固非無見。
惟查：(一)、按未經許可，無故持有槍、彈罪，其持有之繼續，為行為之繼續，至持有
行為終了時，均論為一罪，不得割裂。若持有之後，以之犯他罪，兩罪間之關係如何
，端視開始持有之原因為斷，如早已非法持有槍、彈，後另起意犯罪；或意圖犯甲罪
而持有槍、彈，卻持以犯乙罪，均應以數罪併罰論處；必因意圖犯某罪而持有槍、彈
，嗣後果持之以犯該罪，兩罪間始有牽連犯之適用。本件依原判決事實欄所載，被告
乙○○係將其持有之槍彈交付甲○○非法持槍彈槍殺被害人余進益，則乙○○係於何
時開始非法持有該槍彈？其是否早已持有該槍彈，嗣後始另行起意交甲○○殺人？因
攸關被告乙○○應予分論併罰或依牽連犯從一重處斷，原審未予詳究，自屬違法。(二)
、原判決理由欄二、(二)以原審勘驗案發現場鄰近商家錄影帶及法院監視錄影帶結果，
發現被告乙○○有指示被告甲○○犯罪之情節。惟依原審審判筆錄所載，原審當庭勘
驗上述錄影帶結果，無法證明乙○○有向甲○○指示何部車輛，也無法證明乙○○有
向甲○○指誰是余進益之動作，乙○○無法比到余進益之座車等情（見原審卷(一)第二
三四頁），足見原判決此部分理由所載，與卷內資料不符，有證據上理由矛盾之違誤
。(三)、原審認定被害人余進益遭甲○○槍擊，身中七槍等情，然原判決並未說明認定
余進益身中七槍所憑之證據與理由，自有判決理由欠備之疏誤。(四)、原判決認被告甲
○○所持有之巴西ＴＡＵＲＵＳ廠製半自動手槍及子彈三十餘顆，為其友人陳文魁所
藏放，由甲○○取出使用等情。但陳文魁否認該槍彈為其所有（見第一審卷第七十六
頁），而甲○○於第一審亦稱該槍彈原本就是其所有，其係為逃避刑責才推給陳文魁
等語（見第一審卷第七十七、七十八頁），究竟實情為何？如為甲○○所有，則其何
時持有？持有之初有無犯罪目的？原審未詳查釐清，即遽行判決，顯有調查未盡之違
誤。(五)、被告甲○○、丙○○共同持有，而被警查扣之前述巴西製手槍之子彈二十顆
，於鑑驗時已試射三顆，僅餘十七顆，有內政部警政署刑事警察局槍彈鑑定書在卷可
稽（見第一審卷第五十五頁），原審疏未注意及此，未認定已試射三顆之事實，而宣
告沒收之該子彈為二十顆，難認適法。(六)、原判決認定被告丙○○與甲○○共同持槍
至張美月住處樓下開槍，恐嚇王啟源、張美月夫妻等情。惟甲○○、丙○○於警訊及
第一審偵審中均稱：是甲○○借槍彈予丙○○，由丙○○至現場開槍，而被害人張美
月於原審亦證稱：伊自樓上向下看，只見一個人等語（見原審卷(一)第二三二、二三四
頁），上開事證均與甲○○、丙○○於原審所稱：其二人共同前往，由丙○○開槍之
情節不符。究竟其二人為何前後供述不符？為何以在原審之供詞為可採？原審未詳查
、剖析明白，亦有未合。檢察官及被告乙○○、甲○○上訴意旨指摘原判決上開部分
違背法令，尚非全無理由，應認有發回更審之原因。
二駁回部分：
按刑事訴訟法第三百七十六條所列各罪之案件，經第二審判決者，不得上訴於第三審
法院，法有明文。本件上訴人即被告甲○○所犯刑法第三百零五條之恐嚇安全罪部分
，核屬刑事訴訟法第三百七十六條第一款之案件。依首開說明，既經第二審判決，自
不得上訴於第三審法院，甲○○竟復提起上訴，顯為法所不許，應予駁回。
據上論結，應依刑事訴訟法第三百九十七條、第四百零一條、第三百九十五條前段，
判決如主文。
中　　　華　　　民　　　國　　九十三　　年　　　六　　　月　　　三　　　日
                              最高法院刑事第十二庭
                                  審判長法官  陳　正　庸
                                        法官  賴　忠　星
                                        法官  王　居　財
                                        法官  張　清　埤
                                        法官  林　開　任
      右正本證明與原本無異
                                              書  記  官
中　　　華　　　民　　　國　　九十三　　年　　　六　　　月　　　八　　　日
                                                                        Ｌ
